臺灣南投地方法院刑事裁定
111年度單禁沒字第133號
聲  請  人  臺灣南投地方檢察署檢察官
被      告  楊大德


上列聲請人聲請單獨宣告沒收（111年度聲沒字第118號），本院
裁定如下：
    主  文
扣案如附表編號1至7所示之物，均沒收銷燬之；如附表編號8所
示之物，沒收之。
    理  由
一、聲請意旨略以：被告楊大德基於施用第一級毒品海洛因、第
    二級毒品甲基安非他命之犯意，分別為下列行為：㈠於民國1
    09年4月29日下午3時30分許，在停放南投縣○○市○○路路○○○
    號碼00-0000號自小客車內，以將海洛因置入注射針筒並加
    入生理食鹽水稀釋後，再注射手臂靜脈血管之方式，施用海
    洛因1次。嗣於同日下午4時15分許，因駕駛上開車輛違規停
    放在南投市大同街與民權街口10公尺內而遭警盤查，發現其
    為毒品尿液採驗人口時，被告即主動自長褲右口袋內取出含
    有海洛因之白色粉末1 包（驗餘淨重0.0513公克）及注射針
    筒1 支（已使用）交予員警查扣，並向員警坦承上開施用第
    一級毒品海洛因之犯行，另經員警於同日下午4時25分許採
    集其尿液送驗後，結果呈可待因及嗎啡陽性反應；㈡於109年
    5月16日上午11時50分許，在停放南投縣○○市○○路00巷○○路○
    ○○○號碼00-0000號自小客車內，以將海洛因置入注射針筒並
    加入生理食鹽水稀釋後，再注射手臂靜脈血管之方式，施用
    海洛因1次。嗣於同日上午11時50分許，因駕駛上開車輛違
    規停放在南投市育樂路85巷口10公尺內而遭警盤查，發現其
    為毒品尿液採驗人口，被告擔心車內毒品遭警發現遂倒車逃
    逸，員警乃駕駛警車鳴笛沿路追緝，並於南投市○○街0號欄
    查，被告即主動自長褲右口袋內取出含有海洛因之殘渣袋1
    只及注射針筒1支（內含紅色液體，驗餘毛重1.9934公克）
    交予員警查扣，並向員警坦承上開施用第一級毒品海洛因之
    犯行，另經員警於同日下午2時47分許採集其尿液送驗後，
    結果呈可待因及嗎啡陽性反應；㈢於110年4月1日下午1、2時
    許，在苗栗縣竹南鎮某處，以將甲基安非他命置放在玻璃球
    吸食器內再點火燒烤吸食蒸發所產生煙霧之方式，施用甲基
    安非他命1次；另於同年4月2日凌晨零時許，在往國道3號南
    投交流道前路邊之車牌號碼0000-00號自小客車內，以將海
    洛因放入注射針筒加生理食鹽水稀釋後注射入手臂靜脈血管
    之方式，施用海洛因1次。嗣於同日凌晨1時38分許，駕駛車
    牌號碼0000-00號自小客車，行經國道3號北向175.5公里處
    （沙鹿交流道）時，為警執行路檢勤務攔查，為警目視駕駛
    座車門置物空間疑有違禁物品，當場扣得第一級毒品海洛因
    2包（驗餘淨重合計7.45公克）、第二級毒品甲基安非他命1
    包（驗餘淨重0.0991公克）及吸食器1組，經警於同日凌晨5
    時20分許採集其尿液送驗，結果呈嗎啡、可待因、安非他命
    及甲基安非他命陽性反應，始查悉上情。被告上揭施用毒品
    案件，經依本院109年度毒聲字第161號裁定送勒戒處所觀察
    、勒戒，認有繼續施用毒品傾向，再依本院110年度毒聲字
    第389號裁定送強制戒治，因強制戒治處遇已屆滿6個月，成
    效亦經評定為合格，無繼續強制戒治之必要，於111年5月19
    日停止戒治釋放出所，並經臺灣南投地方檢察署（下稱南投
    地檢署）檢察官為不起訴處分確定。而扣案之海洛因3包、
    注射針筒2支、甲基安非他命1包、殘渣袋1只，經送鑑驗後
    分別檢出含有第一級毒品海洛因、第二級毒品甲基安非他命
    ，均屬違禁物；另扣案之吸食器1支，則為被告所有，供其
    施用第二級毒品基安非他命所用之物；另該注射針筒及殘渣
    袋因沾附毒品殘渣，依現今科技水準尚難將其上所沾黏之微
    量毒品加以完全析離，亦無析離之實益與必要，應整體視為
    毒品，爰依法律規定，併同聲請單獨宣告沒收銷燬之等語。
二、按檢察官依刑事訴訟法第253條或第253條之1為不起訴或緩
    起訴之處分者，對刑法第38條第2項、第3項之物及第38條之
    1第1項、第2項之犯罪所得，得單獨聲請法院宣告沒收；違
    禁物，不問屬於犯罪行為人與否，沒收之；供犯罪所用、犯
    罪預備之物或犯罪所生之物，屬於犯罪行為人者，得沒收之
    ；違禁物或專科沒收之物得單獨宣告沒收；查獲之第一、二
    級毒品及專供製造或施用第一、二級毒品之器具，不問屬於
    犯罪行為人與否，均沒收銷燬之，刑事訴訟法第259條之1、
    刑法第38條第1項、第2項前段、第40條第2項、毒品危害防
    制條例第18條第1項前段分別定有明文。
三、經查：
  ㈠被告前因施用毒品案件，經依本院109年度毒聲字第161號裁
    定送勒戒處所觀察、勒戒，認有繼續施用毒品傾向，再依本
    院110年度毒聲字第389號裁定送強制戒治，因強制戒治處遇
    已屆滿6個月，成效亦經評定為合格，無繼續強制戒治之必
    要，於111年5月19日停止戒治釋放出所，並經南投地檢署檢
    察官為不起訴處分確定等情，有上開刑事裁定書、不起訴處
    分書及臺灣高等法院被告前案紀錄表在卷可憑。
  ㈡而該案扣案如附表編號1至6所示之物，經送法務部調查局濫
    用藥物實驗室、衛生福利部草屯療養院鑑驗後，均檢出第一
    級毒品海洛因成分；附表編號7所示之物，則檢出含有第二
    級毒品甲基安非他命成分，有南投縣政府警察局南投分局扣
    押物品清單、國道公路警察局扣押物品清單、衛生福利部草
    屯療養院109年5月27日草療鑑字第1090500394號鑑驗書、10
    9年6月4日草療鑑字第1090500607號鑑驗書、110年4月13日
    草療鑑字第1100400023號鑑驗書、法務部調查局濫用藥物實
    驗室110年7月7日調科壹字第11023006690號鑑定書等件在卷
    可以參考，足認本件扣案如附表編號1至7所示之物確分別含
    有毒品危害防制條例第2條第2項第1、2款所規範之第一、二
    級毒品無訛，均屬違禁物。又附表編號1至3、7所示毒品之
    包裝袋及附表編號4至6之扣案物與殘留其內之前揭毒品均難
    以完全析離，應整體視為毒品之一部，是依毒品危害防制條
    例第18條第1項前段之規定，不問屬於犯人與否，均應予沒
    收銷燬之。另上開毒品因鑑驗而耗用部分既已滅失，自毋庸
    再為沒收銷燬之諭知，附此敘明。
　㈢扣案如附表編號8所示之物，為被告所有並供其施用毒品所用
    之物，業據被告供述在卷，並有國道公路警察局扣押物品清
    單、扣案物品照片附卷可以參考，是揆諸前揭說明，本件扣
    案如附表編號8所示之物，自得由檢察官單獨聲請法院宣告
    沒收，爰依刑法第38條第2項前段規定宣告沒收。
四、綜上，聲請人之聲請，核與前揭規定並無不合，應予准許。
五、依刑事訴訟法第220條、第455條之36第2項，裁定如主文。
中　　華　　民　　國　　111 　年　　9 　　月　　2 　　日
　　　　　　　　　刑事第一庭  法　官　孫  于  淦  
以上正本證明與原本無異。
如不服本裁定，應於送達後5日內，向本院提出抗告狀。
　　　　　　　　　　　　　　　書記官  李  育  貞
中　　華　　民　　國　　111 　年　　9 　　月　　2 　　日
附表：
編號 名稱及數量 備註 １ 海洛因1包（驗餘淨重0.0513公克，含包裝袋1只） 檢出第一級毒品海洛因 ２ 海洛因1包（驗餘淨重6.98公克，含包裝袋1只） 檢出第一級毒品海洛因 ３ 海洛因1包（驗餘淨重0.47公克，含包裝袋1只） 檢出第一級毒品海洛因 ４ 注射針筒1支 檢出第一級毒品海洛因 ５ 注射針筒1支（內含紅色液體，毛重1.9934公克） 檢出第一級毒品海洛因 ６ 殘渣袋1只 檢出第一級毒品海洛因 ７ 甲基安非他命1包（驗餘淨重0.0991公克，含包裝袋1只） 檢出第二級毒品甲基安非他命 ８ 吸食器1組